臺灣新北地方法院刑事判決
111年度醫訴字第1號
公  訴  人  臺灣新北地方檢察署檢察官
被      告  潘文雄



上列被告因違反醫師法案件，經檢察官提起公訴（110年度偵字
第32656號），被告於準備程序中就被訴事實為有罪之陳述，經
本院合議庭裁定由受命法官獨任依簡式審判程序審理，判決如下
：
    主  文
潘文雄犯醫師法第二十八條前段之非法執行醫療業務罪，處有期
徒刑柒月。緩刑貳年。
    事  實
一、潘文雄自民國110年2月5日前某日起至110年4月19日止，在
    址設新北市○○區○○街00巷0弄00號開設「潘老師刀療整骨工
    作室」，其明知未合法取得醫師執照，且知悉對人體為使用
    刀、槌等矯正處置屬醫療行為，而整骨、矯正等醫療行為以
    具有醫師資格者始得為之，仍以「中華刀療元祖潘文雄老師
    親自診療 刀療+潘老師原創整骨，雙倍功效」、「椎間盤突
    出別急著開刀，輕度的症狀是可以透過整骨和矯正的伸展運
    動來改善的，記得先來找潘老師看看」等影片於臉書上招攬
    ，標榜透過此治療可改善椎間盤突出等症狀，其治療方式為
    ，先觸摸及查看民眾後，對其表示有脊椎及下顎不正等症狀
    ，並使用執行刀、槌等器械敲予民眾頭、頸、背、胸、腰椎
    等處，並於口頭向該民眾表示其處置係予矯正，每次收費新
    臺幣（下同）1000元。
二、案經新北市政府衛生局移送臺灣新北地方檢察署檢察官偵查
    起訴。
    理  由
一、本案被告潘文雄所犯係死刑、無期徒刑、最輕本刑為3 年以
    上有期徒刑以外之罪，亦非屬高等法院管轄之第一審案件，
    被告於本院準備程序中就被訴事實為有罪之陳述，經告知簡
    式審判程序之旨，並聽取當事人之意見後，認無不得或不宜
    改依簡式審判程序進行之處，爰依刑事訴訟法第273 條之1
    第1 項規定，經合議庭裁定由受命法官獨任進行簡式審判程
    序。
二、上揭犯罪事實，業據被告於本院中坦承不諱（見本院卷第31
    頁、第38頁），並有新北市政府衛生局110年2月26日新北衛
    醫字第1100331990號函暨潘師傅刀療整骨臉書截圖、新北市
    政府衛生局110年5月14日新北衛醫字第1100897397號函暨工
    作日誌、照片、新北市政府110年3月17日新北府衛醫字第11
    00456320號裁處書在卷（見他字卷第3至5頁、第13至31頁）
    可佐，足認被告前開出於任意性之自白與事實相符。綜上，
    本案事證明確，被告犯行堪以認定，應依法論科。
三、論罪科刑
 ㈠ 按醫療業務係指以醫療行為為職業而言，不問是主要業務或
    附屬業務，凡職業上予以機會，為非特定多數人所為之醫療
    行為均屬之。且醫療業務之認定，並不以收取報酬為其要件
    。上揭所稱醫療行為，係指凡以治療、矯正或預防人體疾病
    、傷害、殘缺為目的，所為的診察、診斷及治療；或基於診
    察、診斷結果，以治療為目的，所為的處方、用藥、施術或
    處置等行為的全部或一部的總稱，且此一定義，於醫師、中
    醫師均適用之。經查，被告未取得合法醫師或中醫師資格，
    從事為病患診斷症狀，並以刀、槌等器械敲擊民眾頭、頸、
    背、胸、腰椎等行為等醫療業務，又無醫師法第28條但書所
    列各款情事，是核被告所為，係醫師法第28條前段之非法執
    行醫療業務罪。
 ㈡ 次按刑事法若干犯罪行為態樣，本質上原具有反覆、延續實
    行之特徵，立法時既予特別歸類，定為犯罪構成要件之行為
    要素，則行為人基於概括之犯意，在密切接近之一定時、地
    持續實行之複次行為，倘依社會通念，於客觀上認為符合一
    個反覆、延續性之行為觀念者，於刑法評價上，即應僅成立
    一罪，學理上所稱「集合犯」之職業性、營業性或收集性等
    具有重複特質之犯罪均屬之，而醫師法第28條所謂之「醫療
    業務」，係指以醫療行為為職業者而言，乃以延續之意思，
    反覆實行同種類之行為為目的之社會活動，當然包含多數之
    行為，是該條所謂之執行醫療業務，立法本旨即包含反覆、
    延續執行醫療行為之意，故縱多次為眾病患為醫療行為，雖
    於各次醫療行為完成時，即已構成犯罪，然於刑法評價上，
    則以論處單純一罪之集合犯為已足（最高法院100 年度台上
    字第5169號判決意旨參照）。被告自110年2月5日前某日起
    至110年4月19日查獲時止，在上址內所為之多次整骨、矯正
    ，係在密集期間內，以相同之方式反覆延續執行牙醫醫療業
    務，在行為概念上，縱有多次執行醫療之舉措，仍應評價認
    係包括一罪之集合犯。
 ㈢ 爰以行為人之責任為基礎，審酌被告明知自己未取得合法醫
    師資格，不得執行醫療業務，卻為上開醫療業務行為，對患
    者之身體健康造成不合理之風險，所為實不足取。參以被告
    非法執業之時間非長，情節尚非重大，及其供稱有聯合國醫
    師執照，並有提出畢業證書及中國傳統民俗調理協會之會員
    證書在卷（見他字卷43頁、本院卷第41至47頁）可佐，兼衡
    其自陳大學比業之智識程度、現無業，無需要扶養之親屬之
    家庭經濟狀況（見本院卷第39頁）以及本案無跡證顯示其有
    造成病患實際身體傷害等一切情狀，量處如主文所示之刑。
 ㈣ 被告未曾因故意犯罪受有期徒刑以上刑之宣告，有臺灣高等
    法院被告前案紀錄表在卷（見本院卷第51頁）足佐，且其犯
    罪後已坦承犯行，堪認知所悔悟，信經此偵審程序，足收警
    惕之效，而無再犯之虞，是認前開所宣告之刑以暫不執行為
    適當，爰依刑法第74條第1項第1款之規定諭知緩刑2年，以
    啟自新。
 ㈤ 公訴意旨固認被告向民眾為醫療行為每次收取1千元為其犯罪
    所得，應予宣告沒收等語，然卷內除於衛生局工作日誌表記
    載被告於稽查時稱每次收費1千元外，被告於偵查中稱：伊
    替民眾整骨大部分免費，年紀大做功德等語（見他字卷第40
    頁）、於本院中稱：伊均沒有收費，是義診等語（見本院卷
    第38頁），且卷內並無其他證據足認被告確有收取診療費之
    收據等相關證據，自無從依刑法沒收相關規定沒收其犯罪所
    得，附此敘明。
據上論斷，應依刑事訴訟法第273條之1第1項、第299條第1項前
段（本案依刑事判決精簡原則，僅記載程序法法條），判決如主
文。
本案經檢察官王涂芝偵查起訴，檢察官詹啟章到庭執行職務。
中　　華　　民　　國　　111 　年　　5 　　月　　25　　日
                  刑事第十九庭  法　官   洪韻婷
上列正本證明與原本無異。
如不服本判決，應於判決送達後20日內敘明上訴理由，向本院提
出上訴狀 (應附繕本) ，上訴於臺灣高等法院。其未敘述上訴理
由者，應於上訴期間屆滿後20日內向本院補提理由書「切勿逕送
上級法院」。
                                書記官   吳依磷
中　　華　　民　　國　　111 　年　　5 　　月　　26　　日
附錄本案論罪科刑法條全文：
醫師法第28條
未取得合法醫師資格，執行醫療業務者，處 6 個月以上 5 年以
下有期徒刑，得併科新臺幣 30 萬元以上 150 萬元以下罰金。
但合於下列情形之一者，不罰：
一、在中央主管機關認可之醫療機構，於醫師指導下實習之醫學
    院、校學生或畢業生。
二、在醫療機構於醫師指示下之護理人員、助產人員或其他醫事
    人員。
三、合於第 11 條第 1 項但書規定。
四、臨時施行急救。